臺灣新竹地方法院刑事判決　　　　　　　　　　　　　八十九年度簡上字第九五號
　　上　訴　人　臺灣新竹地方法院檢察署檢察官
　　被　　　告　乙○○
右上訴人因偽造文書等案件，不服本院新竹簡易庭八十九年度竹簡字第二六四號，中
華民國八十九年五月三十日第一審簡易判決（聲請簡易判決處刑案號：八十九年度偵
字第七○八、七二九號），提起上訴，本院管轄第二審之合議庭判決如左：
    主  文
原判決撤銷。
乙○○共同行使偽造私文書，足以生損害於公眾及他人，處有期徒刑肆月。如易科罰
金，以佰元折算壹日。
扣案之變造汽車駕駛執照上「乙○○」之照片壹張、偽造鴻純小客車租賃有限公司之
汽車租賃契約書租車人姓名欄及簽章欄內「馮惠玲」之署押貳枚（含指印貳枚）暨連
帶保證人欄及簽章欄內「曾世偉」署押貳枚（含指印壹枚）均沒收之。
    事  實
一、乙○○與丙○○（另經檢察官另案移送本院審理）共同基於意圖為自己不法所有
    之犯意聯絡，於民國八十八年十月四日某時許，先由乙○○將其相片交予具有犯
    意聯絡之姓名年籍不詳之成年人士，由該名人士將其相片換貼在馮惠玲名義之汽
    車駕駛執照之照片欄中（馮惠玲住宅遭竊部分為訴外人丁○○等人所為，此部分
    業經檢察官移送本院併案審理）後，將該業已變造完成之馮惠玲名義之汽車駕駛
    執照之贓物交還乙○○。乙○○於收受該變造之駕駛執照之贓物後，即與丙○○
    於當日十五時五十五分許共同至設在新竹縣湖口鄉○○村○○路○段七十四號處
    之鴻純小客車租賃有限公司，由乙○○出示前揭變造之汽車駕駛駕照而行使，向
    該小客車租賃公司人員饒玉珍租賃自小客車一部，並填具汽車租賃契約書之私文
    書，且在租車人姓名欄及簽章欄中偽簽「馮惠玲」之署押二枚（含指印二枚），
    丙○○則在連帶保證人欄及簽章欄中偽簽「曾世偉」之署押二枚（含指印一枚）
    後，乙○○即持該偽造之汽車租賃契約書交予前揭小客車租賃公司人員饒玉珍而
    行使，致該小客車租賃公司陷於錯誤，誤以為係馮惠玲本人租車之意思，而將車
    號ＧＧ—三七六六號之自小客車一部交予乙○○使用，致生損害於馮惠玲、該小
    客車租賃公司及汽車監理機關管理汽車駕駛執照之正確性。嗣因乙○○於約定還
    車期日未還車時，該小客車租賃公司始發覺受騙，並迄於八十九年一月一日十六
    時四十五分許為警循線查獲。
二、案經新竹市警察局移送臺灣新竹地方法院檢察署檢察官偵查聲請以簡易判決處刑
    。
    理  由
一、訊據被告乙○○除辯稱：當時是丁○○恐嚇丙○○，丙○○就叫伊去照相，拍好
    的照片就拿給丙○○，他再拿給丁○○，之後丁○○就拿著這張換貼好伊照片的
    馮惠玲名義之汽車駕照給伊，要伊和丙○○以馮惠玲名義去租車等語外，餘均供
    承不諱，並經同案被告丙○○供述在卷，及經證人即前揭小客車租賃公司人員饒
    玉珍及被害人馮惠玲指訴綦詳，復有前開經變造之馮惠玲名義之汽車駕照影本及
    汽車租賃契約書影本各一份在卷足稽。而被告所辯上情業經證人丁○○於本院調
    查時否認在卷，被告復自承當時取得上開被害人馮惠玲名義之汽車駕駛執照時，
    就知悉上頭所貼者為其之照片等情，被告猶仍於收受上揭汽車駕駛執照後持之以
    馮惠玲之名義偽填汽車租賃契約書，並與同案被告丙○○分別偽造「馮惠玲」及
    「曾世偉」之署押後持以行使而租賃汽車，是其所為已該當收受贓物、偽造文書
    及詐欺取財之犯行，且其所為業已足生損害於被害人馮惠玲、前揭小客車租賃公
    司及汽車監理機關，本件事證已臻明確，被告上開犯行堪予認定，應依法論科。
二、核被告乙○○所為，係犯刑法第三百四十九條第一項之收受贓物罪，刑法第二百
    十六條、第二百十條之行使偽造私文書罪，刑法第二百十六條、第二百十二條之
    行使變造特種文書罪及刑法第三百三十九條第一項之詐欺取財罪。被告就上揭犯
    行與同案被告丙○○間具有犯意聯絡及行為分擔，為共同正犯。又其偽造署押為
    偽造私文書之階段行為；又其偽造私文書後加以行使，其偽造之低度行為，為行
    使之高度行為所吸收，均不另論罪。又被告係持上揭汽車租賃契約書予上揭小客
    車租賃公司而對承租人及連帶保證人部分均有主張，係屬一行為而觸犯二個行使
    偽造私文書之罪名，為想像競合犯，依刑法第五十五條之規定，應從一行使偽造
    私文書罪處斷。又其所犯上揭四罪之間，具有方法結果之牽連關係，為牽連犯，
    依刑法第五十五條之規定，應從較重之行使偽造私文書罪處斷。扣案之變造汽車
    駕駛執照上之「乙○○」照片一張，為被告所有，且供其為上揭犯行所用之物，
    業據其於警訊供陳在卷，應依刑法第三十八條第一項第二款規定宣告沒收之。又
    上開偽造之鴻純小客車租賃有限公司汽車租賃契約書租車人姓名欄及簽章欄內之
    「馮惠玲」署押二枚（含指印二枚），及同案被告丙○○於上揭汽車租賃契約書
    連帶保證人欄及簽章欄中所偽造之「曾世偉」署押二枚（含指印一枚）等，不問
    屬於被告與否，均應依刑法第二百十九條規定宣告沒收之。
三、原審就被告予以論罪科刑，固非無見，惟查：（一）被告犯罪後，刑法第四十一
    條業於九十年一月四日修正為「犯最重本刑為五年以下有期徒刑以下之刑之罪，
    而受六月以下有期徒刑或拘役之宣告，因身體、教育、職業、家庭之關係或其他
    正當事由，執行顯有困難者，得以一元以上三元以下折算一日，易科罰金。但確
    因不執行所宣告之刑，難收矯正之效或難以維持法秩序者，不在此限。」、「併
    合處罰之數罪，均有前項情形，其應執行之刑逾六月者，亦同。」，並於同年月
    十日公布施行，於同年月十二日生效，是被告行為後法律已有變更，而比較新舊
    法之規定，以變更後之新法對被告有利，則依刑法第二條第一項前段之規定，自
    應適用裁判時之新法，原審未及比較新舊法之適用，自有未洽；（二）又同案被
    告丙○○於案發當時係夥同被告一起前往上揭小客車租賃公司承租汽車，並在該
    偽造之汽車租賃契約書連帶保證人欄及簽章欄中偽簽「曾世偉」之署押，以使該
    犯行不被發覺，業如前述，故被告與同案被告丙○○就前開犯行應成立共同正犯
    ，是以被告就同案被告丙○○所為犯行一部即偽簽「曾世偉」署押部分亦係視為
    自己所為，從而同案被告丙○○所偽造之「曾世偉」署押二枚（含指印一枚），
    自應一併宣告沒收，原審疏未為此，自有違誤；（三）次查，被告在上揭偽造之
    汽車租賃契約書租車人姓名欄及簽章欄偽簽被害人馮惠玲之署押，同案被告丙○○在連帶保證人欄及簽章欄內偽簽「曾世偉」之署押後，被告持以向上開小客車
    租賃公司承租汽車，係屬對上揭契約書之承租人及連帶保證人均有所主張，而屬
    一行為而觸犯二行使偽造私文書罪，為想像競合犯，應依刑法第五十五條之規定
    ，從一行使偽造私文書罪處斷，業如前述，原審漏未論及此，亦有未洽；（四）
    再查，被告於犯後僅供承部分犯行，且偽以被害人馮惠玲名義承租上揭自小客車
    後，該車因故撞毀後並未賠償被害人即前揭小客車租賃公司之損失，亦經該公司
    之代表人甲○○於本院調查時陳述在卷，是尚無事實足認被告顯有悔悟而無再犯
    之虞，原審據以為緩刑之宣告，難認適當，上訴人即檢察官上訴意旨就此部分之
    主張為有理由，且原判決亦有上開違誤之處而無可維持，自應由本院合議庭將原
    判決予以撤銷改判。爰審酌被告持變造之駕駛執照向他人租車，不惟使被害人馮
    惠玲擔負返還車輛之民事責任，且妨害小客車租賃公司之財產法益，亦對監理機
    關管理車籍資料之正確性影響甚鉅，及被告犯罪之動機、目的、所得利益及犯後
    僅供承部分犯行，且未與被害人即前開小客車租賃公司達成民事和解等一切情狀
    ，量處如主文所示之刑，並諭知易科罰金之折算標準，以資警惕。
四、被告經合法傳喚，無正當理由不到庭，爰不待其陳述逕行判決。
據上論斷，應依刑事訴訟法第四百五十五條之一第一項、第三項、第三百六十九條第
一項前段、第三百六十四條、第二百九十九條第一項前段、第三百七十一條，刑法第
二條第一項前段、第二十八條、第二百十六條、第二百十條、第二百十二條、第三百
三十九條第一項、第三百四十九條第一項、第二百十九條、第五十五條、第四十一條
第一項前段、第三十八條第一項第二款，罰金罰鍰提高標準條例第一條前段、第二條
，判決如主文。
本案經檢察官吳金棟到庭執行職務。
中      華      民      國    九十一    年      四      月    二十二    日
                              臺灣新竹地方法院刑事第二庭
                                  審判長  法  官  王  銘  勇
                                          法  官  魏  瑞  紅
                                          法  官  楊  惠  芬
右正本證明與原本無異。
本案不得上訴。
                                          書記官  鄭  敏  郎
中      華      民      國    九十一    年      四      月    二十二    日
附錄本案論罪科刑法條：
刑法第二百十條
偽造、變造私文書，足以生損害於公眾或他人者，處五年以下有期徒刑。
刑法第二百十六條
行使第二百十條至第二百十五條之文書者，依偽造、變造文書或登載不實事項或使登
載不實事項之規定處斷。
